【裁判字號】    95,再易,2
【裁判日期】    950801
【裁判案由】    再審之訴
【裁判全文】
臺灣彰化地方法院民事裁定  95年度再易字第2號
抗  告  人  甲○○
即再審原告
上列抗告人因與乙○○間再審之訴事件，對於中華民國95年6月
29日本院第二審裁定提起抗告，本院裁定如下：
    主  文
抗告駁回。
抗告程序費用由抗告人負擔。
    理  由
一、按對於簡易訴訟程序之第二審裁判，其上訴利益逾民事訴訟
    法第466條所定之額數者，當事人僅得以適用法規顯有錯誤
    為理由，逕向最高法院提起上訴或抗告；又對於簡易訴訟程
    序之第二審裁判，提起第三審上訴或抗告，須經原裁判法院
    之許可。前項許可，以訴訟事件所涉及之法律見解具有原則
    上之重要性者為限。民事訴訟法第436條之2第1項、第436條
    之3第1項、第2項分別定有明文。
二、本件抗告意旨略以：抗告人於民國94年12月17日收到貴院補
    繳裁判費之裁定。嗣抗告人聲請訴訟救助，經貴院駁回聲請
    ，抗告人不服提出抗告，又於95年6月26日收到貴院駁回抗
    告之裁定。抗告人不服上開駁回抗告之裁定，已於法定期間
    內提起再抗告。再者，貴院駁回訴訟救助聲請及抗告之裁定
    書上，並未註明幾日內須補繳裁判費，僅記載應於10日內提
    起抗告，故抗告人並無逾期不繳裁判費之違法可言云云。
三、經查，本院於94年12月7日裁定命抗告人應於收受裁定之日
    起14日內補繳裁判費，嗣抗告人於94年12月29日具狀聲請訴
    訟救助（誤提抗告狀）。本院調查後於95年3月30日裁定抗
    告人訴訟救助之聲請駁回，抗告人不服於95年4月21日提起
    抗告。本院於95年5月17日以上該抗告不合法為由裁定抗告
    駁回，該裁定於95年5月25日寄存送達抗告人，於法應於95
    年6月4日發生送達效力。故抗告人若不服該裁定，應於12日
    內（加計在途期間2日）即95年6月16日前向本院提出抗告狀
    。詎抗告人遲至95年7月6日始具狀抗告，已逾抗告期間，其
    抗告為不合法（另經本院裁定駁回），是本院駁回抗告人訴
    訟救助聲請之裁定，業於95年6月16日確定。
四、按駁回訴訟救助聲請之裁定確定前，第一審法院不得以原告
    未繳納裁判費為由駁回其訴。民事訴訟法第109條之1定有明
    文。反面解釋，駁回訴訟救助聲請之裁定確定後，第一審法
    院得以原告未繳納裁判費為由駁回其訴。又上開規定僅侷限
    於第一審法院不得為之，第二審程序本無適用。次按第二審
    程序中當事人未繳納裁判費，經法院裁定限期命其補繳者，
    縱經該當事人聲請訴訟救助，如其聲請經法院裁定駁回，並
    由聲請人對於駁回訴訟救助聲請之裁定提起抗告，亦無阻卻
    法院限期命補正裁定之效力。故當事人倘不依限補正，法院
    自得以其訴或上訴為不合法裁定駁回之。此項裁定確定後，
    即令嗣後該駁回訴訟救助聲請之裁定，為抗告法院裁定廢棄
    而准予訴訟救助，亦僅為能否對於駁回其訴或上訴之確定裁
    定聲請再審而已（最高法院72年度台抗字第479號判例意旨
    參照）。本院駁回抗告人訴訟救助聲請之裁定既已確定，又
    經相當期間抗告人仍未補繳裁判費，縱使依民事訴訟法第10
    9條之1規定，本院於95年6月29日以抗告人未繳納裁判費為
    由裁定駁回其訴，亦無何違背法令之處。本件抗告人提起抗
    告，核其內容係就本院依法所為之原裁定指摘其為不當，而
    未述明原裁定所違背之法令及其具體內容，且據其提出之理
    由，亦難認所涉及之法律見解具有原則上之重要性，依前揭
    說明，其抗告顯於法不合，本院自不應許可。
四、依民事訴訟法第436條之3第3項後段、第95條、第78條，裁
    定如主文。
中    華    民    國    95    年     8    月     1    日
               民事第二庭      審判長法  官  羅培昌
                                     法  官  康弼周
                                     法  官  施錫揮
  以上正本證明與原本無異。
如不服本裁定，應於裁定送達後10日之不變期間內本院提出抗告狀（須附
繕本）。
中    華    民    國    95    年     8    月     1    日
                                     書記官  黃鏽金


司法院資訊處製作；財團法人民間司法改革基金會備份。
